臺灣苗栗地方法院行政訴訟判決  
111年度交字第39號
111年度交字第40號
111年9月7日辯論終結
原      告  羅永鏻  
被      告  交通部公路總局新竹區監理所

代  表  人  吳季娟  
訴訟代理人  賴姿伶  
上列當事人間交通裁決事件，原告不服被告附表一、二裁決，提
起行政訴訟，本院判決如下：
    主  文
原告之訴均駁回。
訴訟費用各新臺幣300元、300元均由原告負擔。
    事實及理由
壹、爭訟概要：原告所有附表一、二車號欄之自用小客車，於附
    表一、二檢舉日期經民眾檢舉後，由苗栗縣警察局頭份分局
    （下稱頭份分局）分別於附表一、二舉發日期製發舉發違反
    道路交通管理事件通知單共15紙，違規事實分別為「在人行
    道臨時停車」、「在禁止臨時停車處所停車」，再經被告分
    別製發附表一、二裁決書，分別以「在人行道臨時停車」
    、「在禁止臨時停車處所停車」為由，分別依道路交通管
    理處罰條例（下稱道交條例）第55條第1項第1款、第56條第
    1項第1款規定，分別處原告附表一、二處罰主文欄之罰鍰（
    以下合稱原處分），原告不服原處分分別提起本訴，經本院
    認係基於同種類事實及法律上原因起訴，依行政訴訟法第12
    7條規定命合併辯論及裁判。
貳、實體部分
一、原告主張：附表一、二檢舉照片均係以同一照片造假，原告
    否認有違規，並爭執苗栗縣頭份市1380號旁工地、1370號停
    車位置係屬人行道、騎樓，惟不主張各裁決書間屬同一違規
    行為；又附表一、二檢舉日期均超過7日；另附表一、二原
    告均未收受交通違規簡訊系統通知，原告亦係遭不法跟蹤取
    得住家位置及車號個資，且原告停車並未嚴重危害交通安全
    秩序，應裁量不予舉發等語。並聲明：原處分撤銷。
二、被告則以：依頭份分局提出之採證照片，原告上開車輛確有
    於供行人通行之人行道臨時停車及停車，明顯導致行人必須
    繞道而行，增加車輛間或車輛與行人間擦撞風險，故有處罰
    必要；而該等採證照片經頭份分局查證未經剪輯變造，影像
    亦無異常，尚無偽造或變造之疑；且原處分舉發均間隔1日
    ，為不同日成立之違規行為，應分別處罰；又本件係民眾檢
    舉舉發事件，依違反道路交通管理事件統一裁罰基準及處理
    細則（下稱道交細則）第12條第1項第6款規定，原告上開車
    輛停放位置有礙人車通行而經檢舉，自無從主張未嚴重危害
    交通安全秩序，原告之訴為無理由等語，資為抗辯。並聲明
    ：原告之訴駁回。
三、兩造協議簡化爭點如下（交39卷第230至232頁、第234、320
    頁，不爭執事項並有所列相關證據可佐，堪信為真實）：
  ㈠不爭執事項
  ⒈附表一、二車號欄之自用小客車，於附表一、二違規時間均
    屬原告所有（交39卷第139至141頁汽車車籍查詢、汽車車主
    歷史查詢）。
  ⒉本件於附表一、二檢舉日期經民眾檢舉後，由頭份分局分別
    於附表一、二舉發日期製發舉發違反道路交通管理事件通知
    單共15紙，違規事實分別為「在人行道臨時停車」、「在禁
    止臨時停車處所停車」，該等通知單分別於附表一、二舉發
    通知書送達日送達原告；其後被告分別製發附表一、二裁決
    書，分別以「在人行道臨時停車」、「在禁止臨時停車處
    所停車」為由，分別依道交條例第55條第1項第1款、第56條
    第1項第1款規定，分別處原告附表一、二處罰主文欄之罰鍰
    （即原處分），上開裁決書分別於附表一、二裁決書送達日
    送達原告。
  ⒊依道交細則之附件違反道路交通管理事件統一裁罰基準表，
    違反道交條例第55條第1項第1款者，若屬汽車裁罰基準為60
    0元；違反同條例第56條第1項第1款者，若屬小型車裁罰基
    準為900元（交39卷第43、225頁）。
  ㈡爭執事項
  ⒈附表一、二裁決書舉發日期有無超過7日？附表一、二之舉發
    照片有無造假？舉發過程是否違法取得原告個資？原告未收
    受交通違規簡訊系統通知，有無違誤？附表一、二裁決書之
    違規行為是否未妨害人車通行，而應裁量不予舉發？
  ⒉原告請求撤銷原處分，有無理由？
四、本院之判斷
  ㈠爭點一：
  ⒈按人行道不得臨時停車（道路交通安全規則第111條第1項第1
    款），而所謂臨時停車指車輛因上、下人、客，裝卸物品，
    其停止時間未滿3分鐘，保持立即行駛之狀態，所謂停車指
    車輛停放於道路兩側或停車場所，而不立即行駛（道交條例
    第3條第10、11款）；又汽車駕駛人，在人行道臨時停車者
    ，處新臺幣（下同）300元以上600元以下罰鍰，而汽車駕駛
    人停車時，在禁止臨時停車處所停車者，處600元以上1,200
    元以下罰鍰（道交條例第55條第1項第1款、第56條第1項第1
    款）。則依被告提出之採證照片（交39卷第203至218頁）及
    不爭執事項⒈，原告上開車輛確有分別於附表一、二違規時
    間、違規地點為附表一、二違規行為，而該等違規時間均有
    間隔，停車實際位置亦有不同，堪認係不同之違規行為；又
    附表一編號1、3、5、7至9、附表二編號1至6之採證照片間
    隔時間均未滿3分鐘，附表一編號2、4、6採證照片間隔時間
    均超過3分鐘；再該等違規地點苗栗縣○○市○○路0000號旁工
    地、1370號，分別位於台1線北上92K+380、92K+450，臨路
    住家與台1線路肩外側間均係規劃為人行道（交39卷第373至
    377頁交通部公路總局第二區養護工程處苗栗工務段111年9
    月6日、111年8月31日函文），足見原告上開車輛確有原處
    分所認之於人行道臨時停車、停車之客觀違規行為。
　⒉原告雖主張如上，然：　
　⑴次按對於違反本條例之行為者，民眾得敘明違規事實或檢具
    違規證據資料，向公路主管或警察機關檢舉，經查證屬實者
    ，應即舉發。但行為終了日起逾七日之檢舉，不予舉發（11
    1年4月30日修正施行前道交條例第7條之1）。依被告提出之
    舉發違反道路交通管理事件通知單共15紙，其上確實記載附
    表一、二檢舉日期欄所示檢舉日期（交39卷第77至92頁），
    並經頭份分局提供檢舉資料互核相符（交39卷第329至333頁
    頭份分局111年8月15日函文及所附檢舉資料），而該等檢舉
    日期均於附表一、二違規日期終了日起7日內，足認本件舉
    發均符合上開規定。原告雖主張相機及行車紀錄器可於攝錄
    前調整時間，且其住家攝影機於採證照片拍攝期間並未攝錄
    有相關車輛或人員進行拍攝，請求提出認證第三方單位資料
    作為時間判定標準，另請被告提出檢舉人拍攝原始檔案供核
    對等語（交39卷第251至285頁、第321頁），然被告提出之
    採證照片左下角均有時間標記，且部分可見車內玻璃反光（
    交39卷第203至218頁），尚無證據足認該等採證照片左下角
    註記時間有經竄改之情狀，原告請求提出第三方驗證資料或
    原始檔案供核對，即無必要，且檢舉民眾或係駕駛車輛於車
    內拍攝採證照片，故方未有人員於道路攝錄之情事，故原告
    上開主張，礙難採納。
　⑵另觀諸被告提出之採證照片，舉發附表一、二違規行為照片
    之拍攝角度、光影均有所差異，且照片左下角均有時間標記
    （交39卷第203至218頁），礙無原告所指以同張照片造假之
    情事。
　⑶復按非公務機關對個人資料之蒐集或處理，除第6條第1項所
    規定資料外，應有特定目的，並符合下列情形之一者：一、
    法律明文規定（個人資料保護法第19條第1項第1款），又依
    上開111年4月30日修正施行前道交條例第7條之1規定，對於
    違反本條例之行為者，民眾本得敘明違規事實或檢具違規證
    據資料向公路主管或警察機關檢舉。則檢舉民眾係就原告上
    開車輛於附表一、二之供公眾通行之人行道臨時停車或停車
    之違規行為，拍攝照片以依法檢具違規事證，自屬上開所定
    依法律明文蒐集個人資料之舉，礙無不法取得原告停車位置
    及車號個資之情形，至檢舉民眾是否不法跟蹤取得原告住家
    位置，與原告上開車輛是否違規無涉。故原告上開主張，均
    無足採之處。
　⑷又苗栗縣警察局交通違規檢舉專區，並無對交通違規車主製
    發舉發簡訊通知服務（交39卷第199至201頁頭份分局111年5
    月16日函文說明四、㈣），且部分縣市提供之「交通違規簡
    訊服務系統」服務，係供車主自主登錄以及時獲悉具有違規
    行為遭舉發，避免重複違規，然該服務僅屬便民措施，用路
    人仍須自行遵守交通規則，礙難以舉發機關未以簡訊通知違
    規事由為由，遽認本件舉發有何違反程序情事，是原告此部
    分主張亦不足採。
　⑸再按行為人有下列情形之一，而未嚴重危害交通安全、秩序
    ，且情節輕微，以不舉發為適當者，交通勤務警察或依法令
    執行交通稽查任務人員得對其施以勸導，免予舉發：五、駕
    駛汽車因上、下客、貨，致有本條例第55條之情形，惟尚無
    妨礙其他人、車通行。六、深夜時段（零至6時）停車，有
    本條例第56條第1項之情形。但於身心障礙專用停車位違規
    停車或停車顯有妨礙消防安全之虞，或妨礙其他人車通行經
    人檢舉者，不在此限（道交細則第12條第1項第5、6款）。
    則依上所述，原告上開車輛就附表一、二違規地點均位於供
    行人通行之人行道而經民眾檢舉，故均有妨礙行人通行之情
    事，自無上開裁量不予舉發規定之適用，從而被告裁量後仍
    認有處罰必要，自屬適法，並無裁量不當之情狀，是原告此
    部分主張，亦非有據。
　⑹至原告另主張檢舉民眾僅檢舉原告上開車輛，係挾怨報復等
    語（交39卷第251頁），然檢舉民眾選擇檢舉何交通違規行
    為，係屬其自由意志，原告上開車輛既有附表一、二違規行
    為，自不得以其他車輛未經檢舉，遽認本件舉發有何不當之
    處。　
  ㈡爭點二：
　　綜上，依本院上開認定，原告上開車輛既有附表一、二之違
    規行為，從而被告分別依附表一、二違反法條，對原告裁罰
    附表一、二原處分，經核於法相符，並無原告所指違法之處
    ，且與不爭執事項⒊統一裁罰基準表一致，原告訴請撤銷原
    處分為無理由，應予駁回。
五、本件事證已臻明確，兩造其餘攻擊防禦方法及訴訟資料，經
    本院審酌後核於本判決結果不生影響，爰不逐一論述，併此
    敘明。
六、本件第一審裁判費各為300元、300元，依行政訴訟法第98條
    第1項本文規定，均應由敗訴之原告負擔，併依同法第237 
    條之8第1項規定，確定第一審訴訟費用額如主文第2項所示
    。
七、結論：本件原告之訴均無理由，均依同法第195條第1項後段
    規定，判決如主文第1項所示。
中　　華　　民　　國　　111 　年　　9 　　月　　13　　日
                  行政訴訟庭　法　官　劉奕榔
以上正本係照原本作成。
如不服本判決，應於判決送達後20日內，向本院提出上訴狀並表
明上訴理由（原判決所違背之法令及其具體內容或依訴訟資料可
認為原判決有違背法令之具體事實），其未載明上訴理由者，應
於提出上訴後20日內向本院補提理由書（上訴狀及上訴理由書均
須按他造人數附繕本，如未按期補提上訴理由書，則逕予駁回上
訴），並應繳納上訴裁判費新臺幣750元。
中　　華　　民　　國　　111 　年　　9 　　月　　13　　日
                              書記官  郭娜羽　　
【附表一】
編號 車號 舉發通知書編號 （苗縣警交字） 違規時間  違規地點/違規行為 檢舉日期 舉發日期 （卷證頁數） 舉發通知書送達日（卷證頁數） 裁決書日期編號 （竹監苗字） （卷證頁數） 處罰主文/違反法條  裁決書送達日（卷證頁數） 採證照片頁數 1 BCB-7016 第F00000000號 111年1月29日下午2時2分 苗栗縣○○市○○路0000號旁工地/在人行道臨時停車 111年2月4日 111年3月9日 （交39卷第77頁） 111年3月14日 （交39卷第93頁） 111年3月29日 第54-F00000000號 （交39卷第109頁） 罰鍰600元/ §55Ⅰ①  111年3月31日（交39卷第143頁） 交39卷第203頁 2 BCB-7016 第F00000000號 111年1月30日下午2時5分 苗栗縣○○市○○路0000號旁工地/在禁止臨時停車處所停車 111年2月4日 111年3月9日 （交39卷第78頁） 111年3月14日 （交39卷第94頁） 111年3月29日 第54-F00000000號 （交39卷第111頁） 罰鍰900元/ §56Ⅰ① 同上 交39卷第204頁 3 BCB-7016 第F00000000號 111年2月1日上午0時1分 苗栗縣○○市○○路0000號旁工地/在人行道臨時停車 111年2月5日 111年3月9日 （交39卷第79頁） 111年3月14日 （交39卷第95頁） 111年3月29日 第54-F00000000號 （交39卷第113頁） 罰鍰600元/§55Ⅰ① 同上 交39卷第205頁 4 BCB-7016 第F00000000號 111年2月3日上午0時18分 苗栗縣○○市○○路0000號旁工地/在禁止臨時停車處所停車 111年2月5日 111年3月9日 （交39卷第80頁） 111年3月14日 （交39卷第96頁） 111年3月29日 第54-F00000000號 （交39卷第115頁） 罰鍰900元/§56Ⅰ① 同上 交39卷第206頁 5 BCB-7016 第F00000000號 111年2月14日上午9時35分 苗栗縣○○市○○路0000號旁工地/在人行道臨時停車 111年2月18日 111年3月23日 （交39卷第81頁） 111年3月29日 （交39卷第97頁） 111年3月29日 第54-F00000000號 （交39卷第117頁） 罰鍰600元/§55Ⅰ① 同上 交39卷第207頁 6 BCB-7016 第F00000000號 111年2月16日晚上10時42分 苗栗縣○○市○○路0000號旁工地/在禁止臨時停車處所停車 111年2月18日 111年3月23日 （交39卷第82頁） 111年3月29日 （交39卷第98頁） 111年3月29日 第54-F00000000號 （交39卷第119頁） 罰鍰900元/§56Ⅰ① 同上 交39卷第208頁 7 BCB-7016 第F00000000號 111年2月23日晚上6時50分 苗栗縣○○市○○路0000號旁工地/在人行道臨時停車 111年2月24日 111年3月29日 （交39卷第83頁） 111年4月1日 （交39卷第99頁） 111年3月29日 第54-F00000000號 （交39卷第121頁） 罰鍰600元/§55Ⅰ① 同上 交39卷第209頁 8 BCB-7016 第F00000000號 111年2月27日上午3時50分 苗栗縣○○市○○路0000號旁工地/在人行道臨時停車 111年3月1日 111年4月1日 （交39卷第84頁） 111年4月8日 （交39卷第100頁） 111年4月18日 第54-F00000000號 （交39卷第123頁） 罰鍰600元/§55Ⅰ① 111年4月20日（交39卷第145頁） 交39卷第210頁 9 BCB-7016 第F00000000號 111年3月1日上午3時24分 苗栗縣○○市○○路0000號旁工地/在人行道臨時停車 111年3月1日 111年4月1日 （交39卷第85頁） 111年4月8日 （交39卷第101頁） 111年4月18日 第54-F00000000號 （交39卷第125頁） 罰鍰600元/§55Ⅰ① 同上 交39卷第211頁 
【附表二】
編號 車號 舉發通知書編號 （苗縣警交字） 違規時間  違規地點/違規行為 檢舉日期 舉發日期 （卷證頁數） 舉發通知書送達日（卷證頁數） 裁決書日期編號 （竹監苗字） （卷證頁數） 處罰主文/違反法條  裁決書送達日（卷證頁數） 採證照片頁數 1 BCC-1316 第F00000000號 111年1月29日下午2時4分 苗栗縣○○市○○路0000號/在人行道臨時停車 111年2月4日 111年3月9日 （交39卷第87頁） 111年3月14日 （交39卷第103頁） 111年3月29日 第54-F00000000號 （交39卷第127頁） 罰鍰600元/§55Ⅰ① 111年3月31日（交39卷第143頁） 交39卷第213頁 2 BCC-1316 第F00000000號 111年1月30日下午2時8分 苗栗縣○○市○○路0000號/在人行道臨時停車 111年2月4日 111年3月9日 （交39卷第88頁） 111年3月14日 （交39卷第104頁） 111年3月29日 第54-F00000000號 （交39卷第129頁） 罰鍰600元/§55Ⅰ① 同上 交39卷第214頁 3 BCC-1316 第F00000000號 111年2月3日上午0時26分 苗栗縣○○市○○路0000號/在人行道臨時停車 111年2月5日 111年3月9日 （交39卷第89頁） 111年3月14日 （交39卷第105頁） 111年3月29日 第54-F00000000號 （交39卷第131頁） 罰鍰600元/§55Ⅰ① 同上 交39卷第215頁 4 BCC-1316 第F00000000號 111年2月16日晚上10時49分 苗栗縣○○市○○路0000號/在人行道臨時停車 111年2月18日 111年3月23日 （交39卷第90頁） 111年3月29日 （交39卷第106頁） 111年3月29日 第54-F00000000號 （交39卷第133頁） 罰鍰600元/§55Ⅰ① 同上 交39卷第216頁 5 BCC-1316 第F00000000號 111年2月26日下午1時52分 苗栗縣○○市○○路0000號/在人行道臨時停車 111年3月1日 111年4月1日 （交39卷第91頁） 111年4月8日 （交39卷第107頁） 111年4月18日 第54-F00000000號 （交39卷第137頁） 罰鍰600元/§55Ⅰ① 111年4月20日（交39卷第145頁） 交39卷第217頁 6 BCC-1316 第F00000000號 111年3月1日上午3時22分 苗栗縣○○市○○路0000號/在人行道臨時停車 111年3月1日 111年4月1日 （交39卷第92頁） 111年4月8日 （交39卷第107頁） 111年4月18日 第54-F00000000號 （交39卷第135頁） 罰鍰600元/§55Ⅰ① 同上 交39卷第218頁